【裁判字號】    92,上訴,39
【裁判日期】    920128
【裁判案由】    妨害自由等
【裁判全文】
臺灣高等法院臺中分院刑事判決                      九十二年度上訴字第三九號
    上  訴  人
    即  被  告  甲  ○
右上訴人因妨害自由案件，不服臺灣台中地方法院九十一年度訴字第一一０三號中華
民國九十一年十月十八日第一審判決（起訴案號：臺灣台中地方法院檢察署九十一年
度偵字第五六一八號），提起上訴，本院判決如左：
      主    文
上訴駁回。
甲○緩刑貳年。
      事實及理由
一、本案經本院審理結果，認第一審判決認事用法及量刑均無不當，應予維持，並引
    用第一審判決書記載之事實、證據及理由（如附件）。被告雖猶否認有妨害自由
    犯行，被告甲○辯稱：當天係因高立營造公司積欠工程款三十一萬餘元已久不付
    ，伊多次催告均未獲回應，不得已於案發日前往，乃要求高立營造公司總經理出
    面協調，當時係高立營造公司職員帶伊與紀景文進入會客室，後來副總經理乙○
    ○請伊等至總經理辦公室等待總經理回來，未料副總經理乙○○竟請員工報警，
    惟員警到來，告訴人並無以現行犯當場提出告訴要求處理，此由該二位員警原審
    所供証詞可明，且員警離開後，高立營造公司之職員還有送咖啡進來總經理辦公
    室致歉，顯見高立營造公司職員及副總經理乙○○並無要求伊與被告紀景文離去
    ，何來受退去之要求而仍「無故」滯留其內之侵入住宅行為云云，惟(一)本件被告
    因欲向高立營造公司請求給付工程尾款新臺幣（下同）三十餘萬元，乃於九十年
    一月十八日上午，夥同紀景文前往高立營造公司，尋找高立營造公司總經理當面
    處理工程尾款事宜，經高立營造公司職員告知高立營造公司總經理及負責人施玉
    儀均不在公司內，甲○、紀景文懷疑係故意避談債務之行為，不願相信，高立營
    造公司職員乃帶同甲○、紀景文前往總經理辦公室確認無訛後，甲○、紀景文仍
    不願離去，要求聯絡高立營造公司總經理出面協調，高立營造公司職員即要求甲
    ○、紀景文離開總經理辦公室，至會客室等候，甲○、紀景文拒絕接受退去總經
    理辦公室之要求，復經高立營造公司副總經理乙○○出面協調，並提出退去總經
    理辦公室之要求，亦遭甲○、紀景文之拒絕，嗣於九十年一月十八日十九時許，
    因高立營造公司職員均已下班，而高立營造公司總經理亦不出面協調，甲○、紀
    景文乃不得不自行離去等情事，業經原審法院認定明確，(二)且証人丙○○亦於本
    院審理中證稱：「當天下午四點左右，我才進公司，看見被告甲○、紀景文二人
    在公司，被告甲○二人執意要求總經理出面處理債務，我們告知被告代為轉達，
    請其先行離去，遭他們拒絕，並且逕行進入總經理辦公室，我有進入總經理辦公
    室，要求他們到會客室等副總經理回來處理，他們不肯，我才報警處理，然後警
    察到場，要求開門，被告甲○有出來和我們副總經理談，被告紀景文仍留在總經
    理辦公室，我請他離開，他表示被告甲○交代他待在該處不可以離開，我至快七
    點下班時，紀景文尚未離開。」等語，核與證人楊孟焄於原審法院審理中證稱：
    「當天下午二點多時，他們進入總經理辦公室，我要求他們離開到會客室等，他
    們不願意，後來由副總經理到總經理辦公室要求他們到會客室商談，他們不願意
    ，當時總經理辦公室只有他們三人，副總經理進去總經理辦公室之後，約二十分
    鐘左右，就打內線電話告訴我，他們不讓他離開，請我打電話報警，當時我們公
    司的專員丙○○也有進入總經理辦公室要求他們離開，他們不願意，之後被告甲
    ○有出來跟我們副總經理談，而被告紀景文繼續留在總經理辦公室。」等語，以
    及告訴人乙○○亦於本院審理中供稱：「當天我進辦公室請被告甲○、紀景文出
    來，他們不願意離開，並說如果總經理不出面，他們就不出來。」之供述情節均
    屬相符，參以被告紀景文已於原審法院審理中亦供稱：「最初是他們請我們到總
    經理辦公室，以確認總經理不在，再要求我們在會客室等，我們認為二個地方相
    距不遠，我們拒絕，繼續在總經理辦公室等，後來副總經理乙○○就進來和我們
    談，我們在總經理辦公室裡面待蠻久的，他們公司的人也有陸續要求我們離開。
    」等語，又稽之告訴人乙○○請公司員工報警，警察亦到現場之情形，足見被告
    甲○、紀景文確有接受到高立營造公司職員及副總經理乙○○退去總經理辦公室
    之要求，卻仍滯留不願離去，被告甲○、紀景文之行為，業已符合刑法第三百零
    六條第二項之受退去要求仍滯留他人建築物罪之構成要件，(三)雖證人即警員郭志
    輝、戴宏仁於原審法院所證「當天下午五時左右，據報前去高立營造公司處理，
    進去高立公司之會客室，現場好像是債務糾紛在討論，門是否有鎖不確定，但沒
    有阻礙就進去到會客室，沒有發現任何異狀，我們只是告訴他們說處理債務糾紛
    ，不要有違法行為，被害人當時並沒有提出求助，也沒有指述有妨害自由之事。
    」等語，固尚無具體事證足資說明被告甲○、紀景文有何以鎖門方式限制告訴人
    乙○○行動自由於總經理辦公室內之犯行，然並不足以証明被告甲○、紀景文二
    人為索討工程尾款，前往高立營造公司總經理辦公室內，而無經高立營造公司職
    員及副總經理乙○○要求退去，仍滯留其內，拒絕離開之犯行，被告甲○所辯，
    僅係事後卸責之詞，要難採信。本件事證已臻明確，本院認無再傳訊紀景文等必
    要，被告甲○等犯行，洵堪認定。被告上訴意旨仍執前詞，否認犯罪，指摘原判
    決不當，為無理由，應予駁回。(四)查被告前未曾受有期徒刑以上之宣告，此有台
    灣高等法院被告全國前案紀錄表可稽，茲其因一時急於索討債務，思慮欠週而罹
    刑章，其犯罪情節又尚屬輕微，經此次刑之宣告，應知警惕而無再犯之虞，本院
    認其所受宣告之刑，以暫不執行為適當，併予宣告緩刑二年，以勵自新。
二、據上論斷，應依刑事訴訟法第三百七十三條、第三百六十八條、刑法第七十四條
    第一款，判決如主文。
本案經檢察官丁○○到庭執行職務。
中      華      民      國      九十二   年       一      月    二十八  日
                                    臺灣高等法院臺中分院刑事第四庭
                                          審判長法  官  洪  耀  宗
                                                法  官  劉  登  俊
                                                法  官  蕭  錦  鍾
右正本證明與原本無異。
不得上訴。
                                                書記官  蘇  昭  文
中      華      民      國      九十二   年       一      月    二十八  日
                                                                        Ｉ


司法院資訊處製作；財團法人民間司法改革基金會備份。
